【裁判字號】    97,訴,196
【裁判日期】    970521
【裁判案由】    遷讓房屋
【裁判全文】
臺灣彰化地方法院民事判決  97年度訴字第196號
原      告  甲○○
訴訟代理人  趙惠如律師
被      告  乙○○
下列當事人間請求遷讓房屋事件，本院於民國97年5月7日言詞辯
論終結，茲判決如下：
    主      文
被告應將如附表所示房屋全部騰空並遷讓返還原告。
訴訟費用新台幣捌仟柒佰元由被告負擔。
本判決於原告以新台幣貳拾陸萬肆仟元為被告供擔保後，得假執
行。但被告以新台幣柒拾玖萬壹仟貳佰元為原告預供擔保，得免
為假執行。
    事實及理由
一、原告主張：
  (一)兩造原為夫妻關係，已於民國94年8月27日離婚。
  (二)如附表所示房屋（以下簡稱系爭房屋）為原告所有，兩造離
    婚後，已無同居義務，被告無正當權源，卻仍繼續占用系爭
    房屋，迭經催促遷讓返還，被告均未置理。
  (三)被告在兩造婚姻關係存續中所賺金錢已自行花用殆盡，未曾
    交予原告，甚至小孩出國費用亦由原告支付。
  (四)從而，被告無權占有系爭房屋，爰依民法第767條前段規定
    ，即所有權人物上請求權之法律關係，請求判決如主文第一
    項所示，並陳明願供擔保，請准宣告假執行等語。
二、被告辯稱：
  (一)系爭房屋目前供被告經營自助餐店及住家使用。
  (二)被告在兩造婚姻關係存續中所賺金錢均交由原告，以購買系
    爭房屋，被告並非無權占有。
  (三)從而，被告並非無權占有系爭房屋，故請求駁回原告之訴及
    假執行之聲請等語。
三、原告主張系爭房屋為其所有，目前全部為被告占有，及兩造
    原為夫妻關係，已於94年8月27日離婚各情，業據原告提出
    相符之土地登記謄本、建物登記謄本、房屋稅繳款書影本及
    戶籍謄本等件為證。被告對於系爭房屋登記為原告所有，及
    其占有各情並不爭執，僅以其有出資購買，並非無權占有等
    語置辯。
四、按依民事訴訟舉證責任分配原則，所有權人對占用人主張物
    上請求權，僅須證明其為所有權人及被占用之事實為已足，
    如占用人抗辯其有正當之占用權源，即應就所抗辯之事實負
    舉證證明之責。經查：被告辯稱其有出資購買乙節，不僅為
    原告所否認，且未據被告舉證以實其說，亦未說明有何正當
    使用權源，則被告辯稱並非無權占有乙節，自難採認。換言
    之，原告主張被告無權占有系爭房屋，自堪信為真實。
五、按「所有權人對於無權占有或侵奪其所有物者，得請求返還
    之。」，民法第767條前段定有明文。原告既為系爭房屋之
    所有權人，且被告無權占有系爭房屋，原告本於前開規定，
    即所有權人物上請求權之法律關係，請求被告應將系爭房屋
    全部騰空並遷讓返還原告，於法即非無據，應予准許。
六、原告陳明願供擔保，請准宣告假執行，經核並無不合，爰酌
    定相當擔保金額准許之，並准許被告預供擔保，而免為假執
    行。
七、訴訟費用負擔之依據：民事訴訟法第78條。
中      華      民      國   97   年    5  月   21    日
                  民事第一庭    法  官  陳正禧
上正本係照原本作成。
如不服本判決，應於收受送達後20日內向本院提出上訴狀。
中      華      民      國   97   年    5  月   22    日
                                書記官  蕭美鈴
┌───────────────────────────────────────────┐
│臺灣彰化地方法院97年度訴字第196號遷讓房屋事件附表                                     │
├─────────┬────────┬────────────┬───────────┤
│建號              │地號            │門牌、建材、用途        │層次、面積（平方公尺）│
├─────────┼────────┼────────────┼───────────┤
│彰化市○○段2284建│同左段977-56地號│彰化市○○街212號、鋼筋 │第一層35.28、第二層46.│
│號                │                │混凝土造、住商用        │96、第三層46.96、第四 │
│                  │                │                        │層46.96、騎樓14.88，總│
│                  │                │                        │面積191.04（附屬建物：│
│                  │                │                        │屋頂突出物7.04）      │
└─────────┴────────┴────────────┴───────────┘


司法院資訊處製作；財團法人民間司法改革基金會備份。
